臺灣臺北地方法院刑事判決　　　　　　　　　　　　九十二年度易字第一八七九號
　　公　訴　人　臺灣臺北地方法院檢察署檢察官
　　被　　　告　乙○○
　　　　　　　　　　　　國民
右列被告因竊盜案件，經檢察官提起公訴（九十二年度偵字第一二五七二號、第一五
七六六號）及移送併辦（台灣基隆地方法院檢察署九十二年度偵緝字第三二八號），
本院判決如左：
    主  文
乙○○無罪。
    理  由
一本件公訴意旨略以：
    乙○○於民國（下同）九十一年十二月間某日，前往伊品設計工程有限公司（址
    之實際負責人丙○○商借新臺幣（下同）二百二十三萬元，但丙○○要求乙○○
    必須提供相當於二百二十三萬元之不動產或其他抵押品，並預先告知案外人即伊
    品公司會計王筱晴開立如附表一所示支票六張，等候乙○○提供抵押品後再行交
    付。乙○○遂於同年十二月下旬某日至伊品公司欲取走上開六張支票，然王筱晴
    以乙○○並未提示抵押品為由，而拒絕交付支票，詎料乙○○竟意圖為自己不法
    之所有，趁王筱晴不備之際，竊取王筱晴置放於辦公桌上檔案夾中之上揭六張支
    票後即離去，並交付予不知情之陳俊廷、黃健泰等人。嗣於九十二年二月初某日
    ，富邦銀行通知伊品公司有一張支票（即附表一編號二）到期，丙○○檢查後始
    知前揭六張支票已失竊，因認被告乙○○涉犯竊盜罪嫌云云，無非係以告訴人丙
    ○○之指述及證人王筱晴之證述，與附表一所示票據之掛失止付票據提示人資料
    查報表為其論據。
二、被告之辯解：
    訊據被告乙○○雖坦承於前揭時地拿取如附表一所示之票據，惟堅決否認有何竊
    盜犯行，辯稱伊與伊品公司之負責人丙○○有金錢上往來，丙○○要求伊提供不
    動產抵押，然因伊公司須增資，無法提供抵押，改以支票方式與丙○○交換，並
    分別於附表二所示時間至伊品公司，將附表二所示支票交付予與王筱晴，以換取
    附表一所示票據，其乃換票而非竊取之行為，且王筱晴亦曾持附表二之票據向富
    邦銀行請求付款，然因伊週轉不靈始未兌現等語。
三、按犯罪事實應依證據認定之，無證據不得推定其犯罪事實，又不能證明被告犯罪
    者，應諭知無罪之判決，刑事訴訟法第一百五十四條、第三百零一條第一項前段
    定有明文。而所謂認定犯罪事實之證據，係指足以認定被告確有犯罪行為之積極
    證據而言，該項證據自須適合於被告犯罪事實認定，始得採為斷罪資料。又認定
    犯罪事實所憑之證據，雖不以直接證據為限，間接證據亦包括在內；然而無論直
    接或間接證據，其為訴訟上之證明，須於通常一般之人均不致有所懷疑，而得確
    信其為真實之程度者，始得據為有罪之認定，倘其證明尚未達到此一程度，而有
    合理之懷疑存在時，事實審法院復已就其心證上理由予以闡述，敘明其如何無從
    為有罪之確信，因而為無罪之判決，尚不得任意指為違法（最高法院七十六年度
    台上字第四九八六號判例意旨參照）。
四、本院之判斷：
  (一)經查證人王筱晴並未親眼目睹被告竊取附表一所示票據，而僅於偵查中證稱：「
    翁某那時有來公司向老闆借錢，張某說沒錢，但可借他公司票，不過翁某須提供
    擔保，所以我開好六張支票，但翁某也沒提供擔保品，所以我影印六張支票給他
    ：：今年二月二十一日銀行通知有張三十萬支票要兌現，之前有一張在十七日先
    兌現，我查詢後才知道，當初開好六張支票已不見了：：（支票開好後放哪？）
    我辦公桌上電腦右側的檔案夾。（翁某有無機會或知道你支票放哪？）我們辦公
    室是開放式的，且翁某常來走動，他也知道支票放哪」（甲○九十二年度偵字第
    一二五七二號卷第三十一頁反面），是證人王筱晴之上開證言，並不能證明被告
    竊取附表一所示支票。
  (二)次查附表一與附表二所示相對應各紙支票金額均相同，且被告所交付附表二所示
    支票之發票日，均在附表一所示支票發票日之後一至三日，時間相近，足證被告
    所辯本件係以附表二所示支票，與告訴人換附表一所示支票等語，應屬可信。再
    查伊品公司所簽發、如附表一編號一所示金額三十萬元支票一紙，業經不詳姓名
    執票人提示請求付款獲得兌現，亦為告訴人所自陳，則以該張支票金額之巨，若
    果真遭竊，告訴人為何不能及時發現？豈有任令其遭人提示並獲兌現之理？足證
    告訴人指述被告竊取附表一所示支票等情，已有可疑。
  (三)又查附表一所示票據之掛失止付票據提示人資料，僅足以證明該等支票業經發票
    人伊品公司掛失止付，但尚不足以證明被告有何竊盜犯行。而告訴人之指訴係以
    使被告入罪為目的，必須調查其他證據證明被告之指訴與事實相符，始可採為證
    據。本件告訴人之指述，既為被告所堅決否認，復查無其他證據足證告訴人之指
    訴與事實相符，自難僅憑告訴人片面指訴而入被告於罪。
  (四)綜上所述，本件查無積極證據足資證明被告有何竊盜犯行，不能證明被告犯罪，
    則揆諸前揭說明，應為無罪之諭知。
五、據上論斷，應依刑事訴訟法第三百零一條第一項，判決如主文。
本案經檢察官蔡立文到庭執行職務
中　　　華　　　民　　　國　　九十三　　年　　　四　　　月　　二十八  　日
                                    臺灣臺北地方法院刑事第三庭
                                        審判長法官  劉慧芬
                                              法官  歐陽漢菁
                                              法官  邱  琦
右正本證明與原本無異
如不服本判決，應於判決送達後十日內，向本院提出上訴狀。
                                            書記官  林素霜
中　　　華　　　民　　　國　　九十三　　年　　　四　　　月　　二十九　　日
